臺灣高等法院高雄分院民事判決　　　　　　　　　　　九十三年度勞上易字第一號
　　　上　訴　人　乙○○
　　　被上訴人　　棋農實業有限公司
　　　法定代理人　甲○○
當事人間請求侵權行為損害賠償事件，上訴人對於民國九十二年十月九日臺灣高雄地
方法院九十年度勞訴字第二五號第一審判決提起上訴，本院於九十三年三月三十一日
言詞辯論終結，判決如下：
    主    文
原判決關於駁回上訴人後開第二項之訴部分，並訴訟費用之裁判廢棄。
被上訴人應再給付上訴人新台幣貳拾柒萬伍仟元，及自民國九十年六月十二日起至清
償日止，按週年利率百分之五計算之利息。
其餘上訴駁回。
第一（除確定部分外）、二審訴訟費用，由被上訴人負擔二分之一，餘由上訴人負擔
。
    事實及理由
一、上訴人起訴主張：伊受僱於被上訴人擔任冷凍食品包裝員，每月薪資新台幣（下
    同）二萬三千元，惟被上訴人並未為伊投保勞工休險。民國八十九年六月五日伊
    於作業期間，遭被上訴人公司之砍排機（冷凍肉之切割機器）砍傷右手，致右手
    二、三、四、五指外傷性近乎完全截肢，經斷肢重接手術，仍有「勞工保險殘廢
    給付標準表第六十九項損害項目」的傷害。爰依勞工保險條例第七十二條第一項
    後段之規定，請求被上訴人賠償相當於四百四十天薪資之殘障給付三十三萬七千
    三百三十三元；並依侵權行為及債務不履行之法律關係，請求擇一判決被上訴人
    賠償醫療費用六千一百零四元及精神慰撫金五十萬元，暨法定遲延利息。原審判
    決被上訴人應依勞工保險條例賠償上訴人醫療給付及殘廢給付計六萬一千一百零
    四元，而駁回上訴人其餘之請求。上訴人僅就原審駁回其精神慰撫金之請求部分
    聲明不服，求為判決廢棄原審判決不利部分，命被上訴人再給付上訴人五十萬元
    。
二、被上訴人則以：對於應依勞工保險條例賠償上訴人醫療給付及殘廢給付計六萬一
    千一百零四元部分不爭執。惟上訴人非砍排機之操作員，只負責整理、包裝砍排
    機出口端已切好之肉片，不應伸手到砍排機的護罩下拿取肉片，上訴人違反操作
    程序，未待肉片到達機器出口處即伸手到護罩下拿取，致遭砍排機的切刀砍傷，
    乃其個人之錯誤行為所致，與砍排機未設護罩護圍並無因果關係，伊不應負損害
    賠償責任等語，資為抗辯。而於本院聲明駁回上訴。
三、被上訴人對於上訴人主張其於工作場所操作機器受傷，及系爭砍排機經行政院勞
    工委員會南區勞動檢查所（下稱勞檢所）檢查結果，其違反規定之事實有「砍排
    機機械之轉軸有危害勞工之虞之部分，未設置護罩、護圍等設備」，違反勞工安
    全衛生法第五條第一項暨勞工安全衛生設施規則第四十三條，及「雇主對於機械
    之掃除、上油、檢查、修理或調整有導致危害勞工之虞者，未使該機械停止運轉
    。為防止他人作該機械之起動裝置，未採上鎖等措施」，違反勞工安全衛生法第
    五條第二項及勞工安全衛生設施規則第五十七條，並不爭執（本院卷第三十七至
    三十八頁），且有高雄縣政府函附勞檢所勞動檢查結果通知書可稽（原審卷第八
    十四、八十五頁），堪認為真實。兩造所爭執者為：(一)上訴人受傷與砍排機之缺
    失是否有因果關係；(二)上訴人就其傷害是否與有過失。
四、按民法第一百八十四條第二項前段規定，違反保護他人之法律，致生損害於他人
    者，負損害賠償責任。又勞工安全衛生法第五條第一項第一款規定，雇主對於防
    止機械、器具、設備等引起之危害，應有符合標準之必要安全衛生設備；第二項
    規定，雇主對於勞工就業場所，為保護勞工健康及安全設備應妥為規劃，並採取
    必要之措施。又不法侵害他人之身體、健康者，被害人雖非財產上之損害，亦得
    請求賠償相當之金額，為民法第一百九十五條第一項前段所明定。經查：(一)上訴
    人因遭工作場所之砍排機砍傷右手，致右手二、三、四、五指外傷性近乎完全截
    肢，經斷肢重接手術，預後右手第二至五指節關節活動仍有障礙，握力減弱，有
    診斷證明書及長庚醫院高雄分院函可稽（九十雄勞調字第一八號卷第八頁、原審
    卷第三十頁），並經同院整形外科醫師葉明中稱：上訴人小指進位指間關節大概
    只能彎曲四十度，達到勞工保險殘廢給付標準表障害項目第一○五項「一手小指
    喪失機能」之程度，且因根性及末稍性神經麻痺，亦達到勞工保險殘廢給付標準
    表障害項目第九項「神經系統之病變，由醫學上可證明局部遺存頑固神經症狀者
    」的程度（原審卷一八四至一八五頁筆錄）；(二)系爭致上訴人受傷之砍排機，有
    上述勞檢所所述之缺失，違反勞工安全衛生法第五條第一項第一款及第二項之規
    定，為被上訴人所不爭執；並據證人勞檢所檢查員翁肇慶稱：系爭砍排機的轉軸
    沒有護罩，就是機械自動推手部分，功用是自動把肉往前推，當天我去看的時候
    在自動推手送肉起始點到鋼刀的部位沒有護罩，依規定這部位應該要有護罩；未
    注意鋼刀到出口的部分有無護罩，但依規定在有轉軸會到的地方都應該要有護罩
    ，所以這部分也應該要有，如果沒有護罩而有護帷也可以，所謂護帷意思就是擋
    住人跟機器間的一個設施，避免人靠近機器；另依規定在機器掃除、上油、檢查
    、修理或調整時應該是停止機器的運轉或上鎖，依甲○○所述，乙○○受傷時正
    在清除機械中一些絞肉，當時機器沒有停下來，該機器有停止的裝置，而且該裝
    置很容易停止（原審卷二四八至二四九頁）。而上訴人為冷凍食品包裝員，固然
    不負責砍排機之操作，惟兩造就該砍排機之操作流程，陳稱：砍排機是劉人和與
    上訴人共同操作，由劉人和將塊狀的冷凍肉放在砍排機的起端後，由機器推板將
    冷凍肉往前推，經過機器中間鋼刀，將冷凍肉切片後，再自動向前輸送至砍排機
    未端，掉入紙箱中，即由上訴人（即包裝員）將肉片裝入包裝箱中（原審卷第一
    六六至一六八頁），並當庭繪製機器簡圖附卷（同上卷第一八一、一八二頁），
    上訴人並指稱：當時劉人和因為聽說肉有問題，就出去，剩我一個人運作，因為
    安全蓋壞掉，我要把經過鋼刀切好的肉撥出來就被切到了；我是從出口這邊伸進
    去拿肉出來時受傷（同上卷第一六八頁、第二四九至二五０頁）；被上訴人亦稱
    ：事故發生時劉人和不在場，只有上訴人一人在場，不知道上訴人為何會去動機
    器；劉人和事後說他只是出去一下，進來時上訴人就被機器切到了（本院卷第三
    十八頁）；出口處的蓋子上有切開一個缺口，可以看肉有沒有掉出來（原審卷第
    一六七、二五０頁），是被上訴人提供之砍排機既有「砍排機機械之轉軸有危害
    勞工之虞之部分，未設置護罩、護圍等設備」之缺失，其使用人劉人和復未於砍
    排機操作期間全程在場，或於離去時未使該機械停止運轉，或為防止他人操作該
    機械之起動裝置予以上鎖等措施，與上訴人受傷間顯有相當因果關係。則上訴人
    依前揭規定，請求被上訴人賠償其非財產上損害，核屬有據。
五、證人翁肇慶稱：系爭砍排機有停止之裝置，而且那個裝置很容易停止（同前），
    上訴人亦自承：有開關啟動跟停止，掀開蓋子會停，放下會運作，但我看他們都
    是掀蓋子來使機器停止（原審卷一六四頁）；我要把經過鋼刀切好的肉撥出來就
    被切到了；當時我如果沒有用手撥肉，切好的肉還是會從出口掉出來（同上卷一
    六八頁），則上訴人對於如何使砍排機停止，非不知情，且據其於原審當庭指稱
    證人劉朱票英手曾被機器絞傷（原審卷一六四頁），亦應知悉該機器操作上之危
    險性，其既不須於肉品從出口自動掉出之前，伸手進入機器內拿肉，且明知該動
    作具有危險性，竟仍為之，或縱如上訴人所稱肉被卡住，亦應使機器停止再行清
    理，其未注意及之，對於所受傷害，亦有可歸責之原因。
六、上訴人右手遭砍排機砍傷，其肉體、精神確受極大痛苦，且造成生活作習上之不
    便，並因右手靈活度、握力減少，影響其再度就業，及斟酌上訴人為國小畢業、
    為工廠作業員、名下無財產及被上訴人公司資本額及營運情形等兩造之身分、地
    位、經濟能力等，認為上訴人請求慰撫金以四十萬元為適當。又本院審酌上訴人
    就本件事故之發生，亦有可歸責原因，按其情節，認應負百分之三十之責任。爰
    依民法第二百十七條第一項之規定，酌減被上訴人對上訴人之賠償額百分之三十
    ，即應賠償上訴人二十八萬元。又上訴人表示被上訴人曾給付五千元慰問金，同
    意扣除（原審卷一六五、一六六頁），是此部分扣除後，被上訴人尚應給付二十
    七萬五千元。
七、從而，上訴人依侵權行為法律關係，請求被上訴人賠償精神慰撫金二十七萬五千
    元，及自九十年六月十二日起訴狀繕本送達翌日起，至清償日止，按週年利率百
    分之五計算之法定遲延利息，即屬有據，應予准許，逾此範圍之請求，為無理由
    ，應予駁回。原審就上開應准許部分，為上訴人敗訴之判決，並駁回其假執行之
    聲請，尚有未洽，上訴意旨求予廢棄改判，為有理由，爰由本院予以廢棄改判如
    主文第二項所示。至於上訴人之請求不應准許部分，原判決為上訴人敗訴之判決
    ，並駁回其假執行之聲請，經核於法並無不合，上訴意旨求予廢棄改判，為無理
    由，應駁回其上訴。
據上論結，本件上訴為一部有理由，一部無理由，依民事訴訟法第四百五十條、第四
百四十九條第一項、第七十九條但書，判決如主文。
中　　　華　　　民　　　國　　九十三　　年　　　四　　　月　　 十四　　 日
                                                民事第六庭
~B1審判長法　官　許明進
~B2      法　官　張明振
~B3      法　官　謝肅珍
正本係照原本作成。
不得上訴。
中　　　華　　　民　　　國　　九十三　　年　　　四　　　月　　 十六　　 日
~B法院書記官　邱麗莉
